【裁判字號】    90,訴,599
【裁判日期】    900928
【裁判案由】    返還消費借貸款
【裁判全文】
臺灣新竹地方法院民事判決  九十年度訴字第五九九號
    原      告  聯邦商業銀行股份有限公司
    法定代理人  乙○○
    訴訟代理人  丁○○
    被      告  丙○○
                甲○○
右當事人間請求返還消費借貸款事件，本院判決如左：
    主    文
被告應連帶給付原告新臺幣參佰伍拾萬陸仟貳佰零玖元，及分別如附表所示之利息起
算日起至清償日止各按附表所示之年息計算之利息，並分別自附表所示之違約金起算
日起至清償日止，逾期在六個月以內者，各按上開利率百分之十，逾期超過六個月以
上者，各按上開利率百分之二十加計違約金。
訴訟費用由被告連帶負擔。
本判決第一項於原告以新臺幣壹佰壹拾陸萬玖仟元為被告供擔保後，得假執行。
    事    實
甲、原告方面：
  一、聲明：除假執行供擔保金額外，餘如主文所示。
  二、陳述：緣被告丙○○邀同被告甲○○為連帶保證人，分別於民國八十四年十一
      月十日、八十四年十一月十八日、八十四年十一月二十五日、八十四年十二月
      五日、八十四年十二月十六日向原告借款新台幣（下同）三十萬元、二百萬元
      、五十萬元、七十萬元、四十九萬元合計三百九十九萬元，借款期限均為二十
      年，依約被告丙○○應按月攤還本息，利息均按年息百分之九點四計算，未按
      期攤繳本息時，除仍按上開利率計息外，自逾期之日起六個月以內者按上開利
      率百分之十，逾六個月以上者按上開利率百分之二十加計違約金。詎被告丙○
      ○僅繳納本息如附表所示之日期，且迭經催討無效，依借據其他約定事項第五
      條之約定，借款人在借款期間未按期攤還本金或未按期付息時，借款人及保證
      人均承認本借款之償還均喪失期限之利益。是被告甲○○既為本件借款之連帶
      保證人，其自應負連帶清償之責。為此，爰依法訴請被告連帶給付如主文所示
      之金額及利息暨違約金。
  三、證據：提出借據暨其他約定事項五件、授信查詢明細單一份為證。
乙、被告方面：
  一、聲明：原告之訴駁回。
  二、陳述：現時銀行一般放款利率，均在年息百分之五、六左右，而原告自始皆未
      隨中央銀行基本利率調降應收之利息，顯不合法，亦不符誠信。況目前經濟不
      景，被告丙○○失業已久，且被告又有一子需扶養，現均由被告甲○○負擔家
      計，實無力全額繳納利息，又被告等多次與銀行協商分期繳，亦未為原告所接
      受，再原告按年息百之二十計算違約金，顯屬過高，依法應予酌減。
  三、證據：提出剪報一份為證。
    理    由
一、原告起訴主張被告丙○○邀同被告甲○○為連帶保證人，分別於民國八十四年十
    一月十日、八十四年十一月十八日、八十四年十一月二十五日、八十四年十二月
    五日、八十四年十二月十六日向原告借款共計三百九十九萬元，借款期限均為二
    十年，依約被告丙○○應按月攤還本息，利息均按年息百分之九點四計算，未按
    期攤繳本息時，除仍按上開利率計息外，自逾期之日起六個月以內者按上開利率
    百分之十，逾六個月以上者按上開利率百分之二十加計違約金。詎被告丙○○僅
    繳納本息如附表所示之日期，且迭經催討效，依約被告已喪失期限之利益。爰依
    法訴請被告連帶給付如主文所示之金額及利息暨違約金等情；被告則以目前銀行
    一般放款利率，均在年息百分之五、六左右，而原告未隨中央銀行基本利率調降
    應收之利息，顯不合法。再原告按年息百之二十計算違約金，顯屬過高，依法應
    予酌減等語，資為抗辯。
二、原告主張之上開事實，業據其提出提出借據暨其他約定事項五件、授信查詢明細
    單一份為證，被告復未加以爭執，自堪信為真實。
三、按借用人應於約定期限內，返還與借用物種類、品質、數量相同之物。又稱保證
    者，謂當事人約定，一方於他方之債務人不履行債務時，由其代負履行責任之契
    約；保證債務，除契約另有訂定外，包含主債務之利息、違約金、損害賠償及其
    他從屬於主債務之負擔。民法第四百七十八條第一項前段、第七百三十九條、第
    七百四十條分別定有明文。再所謂連帶保證，係指保證人與主債務人負同一債務
    ，對於債權人各負全部給付之責任者而言，此就民法第二百七十二條第一項規定
    連帶債務之文義參照觀之甚明。故連帶保證與普通保證不同，縱使無民法第七百
    四十六條所揭之情形，亦不得主張同法第七百四十五條關於檢索抗辯之權利。最
    高法院四十五年臺上字第一四二六號判例參照。是被告甲○○既為本件借款之連
    帶保證人，其自應與借款人即被告丙○○負連帶清償之責，要無疑義。至被告雖
    辯稱本件借款之違約金過高，且原告並未依中央銀行基本利率調降借款利息，顯
    不合法云云，惟查本件借據所約定之違約金，核與一般金融機構所定者相同，並
    無過高之情事，尚無酌減之必要；至本件借款之利息已經兩造於借款之初即約定
    以年息百分之九點四計算，採機動利率，但原告同意暫時以低利率優惠計息時，
    並得隨視情況減少或中止優惠，且若未按期攤繳本息時即按上開利率計息，此觀
    借據第四條之約定即明，是被告以上開情詞置辯，自不足採。
四、從而，原告主張依消費借貸及連帶保證之法律關係，訴請被告連帶給付三百五十
    萬六千二百零九元，及分別如附表所示之利息起算日起至清償日止各按附表所示
    之年息計算之利息，並分別自附表所示之違約金起算日起至清償日止，逾期在六
    個月以內者，各按上開利率百分之十，逾期超過六個月以上者，各按上開利率百
    分之二十加計違約金，洵屬有據，應予准許。
五、結論：本件原告之訴為有理由，依民事訴訟法第八十五條第二項、第三百九十條
    第二項，判決如主文。
中      華      民      國    九十      年      九      月    二十八    日
                                  臺灣新竹地方法院民事第一庭
~B法      官  王鳳儀
右為正本，係照原本作成。
如對本判決上訴，須於判決送達後廿日內向本院提出上訴狀。
~B法院書記官  彭連喜
中      華      民      國    九十      年      九      月    二十八    日


司法院資訊處製作；財團法人民間司法改革基金會備份。
